【裁判字號】    88,易,528
【裁判日期】    890629
【裁判案由】    侵占
【裁判全文】
台灣苗栗地方法院刑事判決                          八十八年度易字第五二八號
    公  訴  人  臺灣苗栗地方法院檢察署檢察官
    被      告  甲○○
    選任辯護人  許永昌
右列被告因侵占案件，經檢察官提起公訴（八十七年度偵字第五三三六號），本院判
決如左：
    主  文
甲○○連續意圖為自己及第三人不法之所有，而侵占自己持有他人之物，處有期徒刑
陸月。
    事  實
一、甲○○係金佳發實業股份有限公司（下稱金佳發公司）之負責人，民國八十年間
    代表金佳發公司向苗栗縣竹南鎮農會（下稱竹南鎮農會）承租該農會所有座落在
    苗栗縣竹南鎮○○里○○街二十五號之農產加工廠房、車輛及機器等設備。八十
    四年二月間，因前開工廠隔鄰失火部分遭殃及，致與竹南鎮農會發生債務糾紛，
    進而訴訟。竹南鎮農會於八十七年九月二十三日取得本院八十七年度簡上字第二
    十九號二審勝訴確定判決，依該判決意旨，金佳發公司應將原第一審判決（本院
    八十六年度苗簡字第七一六號）主文第一項即如附表所示之廠房、車輛及機器設
    備返還竹南鎮農會。竹南鎮農會即持該確定判決聲請民事強制執行，並經本院於
    八十七年九月二十三日以苗院丁執民字第二一二一號執行命令通知將於八十七年
    十月二十日上午九時四十分，在前開工廠為強制執行。詎甲○○明知前揭執行命
    令之執行事項，竟意圖為自己及金佳發公司不法之所有，並基於侵占之概括犯意
    ，自某不詳時間起，至同年十月十九日止，易持有為不法所有，將其持有中，原
    為竹南鎮農會所有之物品予以侵占入己。最後一次是在強制執行前一日即同年十
    月十九日下午，叫其公司不知情的員工五、六名幫忙搬機器設備，並雇用不知情
    之同良交通股份有限公司（下稱同良公司）司機乙○○駕駛車號ＪＭ─九七六號
    營業大貨車，不顧竹南鎮農會在場人員之阻止，將附表畫線部分所示之部分機器
    設備予以載走，運至台南縣境中山高速公路麻豆交流道附近之某廠房內藏置。前
    後共侵占如附表畫線部分所示之機器設備及車輛，致本院民事執行處於八十七年
    十月二十日上午九時四十分在前開工廠內為強制執時，發現如附表序號第五、六
    、八欄畫線部分所示之機器設備及車輛均不在現場，而悉上情。
二、案經苗栗縣警察局竹南分局報請臺灣苗栗地方法院檢察署檢察官偵查起訴。
    理  由
一、訊據被告甲○○坦承係金佳發公司之負責人，有於上開時地向竹南鎮農會承租該
    農會所有座落在苗栗縣竹南鎮○○里○○街二十五號之農產加工廠房、車輛及機
    器等設備暨依本院判決意旨，金佳發公司應返還如附表所示之廠房、車輛及機器
    設備於竹南鎮農會，且竹南鎮農會業持該確定判決聲請強制執行等情不諱，以上
    核與竹南鎮農會之總務丙○○指述之情節相符，並有本院八十六年度苗簡字第七
    一六號、八十七年度簡上字第二九號民事判決、本院民事執行處八十七年七月三
    十日苗院丁執民字第二一二一號執行命令等各一份在卷可憑。足見被告上開自白
    部分應與事實相符。惟被告矢口否認有何侵占之犯行，辯稱：未侵占，八十七年
    十月十九日雖僱用同良公司司機乙○○至上址載東西，但是載我的東西，未搬竹
    南鎮農會的東西云云。另選任辯護人為被告辯護稱：執行法院諭知於八十七年十
    月二十日強制執行，金佳發公司遂先於同年月十九日自行將自有的機器設備搬離
    ，詎竹南鎮農會竟將金佳發公司員工趕離，農會人員並留守現場，以鐵鍊鎖住大
    門，防止金佳發公司人員進入，迄翌日執行法院到達現場為止。故竹南鎮農會所
    有的機器至執行法院到場執行前，並非全然處於金佳發公司的實力支配下，其機
    器有短少，何能謂被告侵占？且亦無証據足以証明八十七年十月十九日司機乙○○所載走的東西是竹南鎮農會所有，若載的是竹南鎮農會所有，何以丙○○當時
    不拍照存証？另電子打印機仍在台灣依瑪士股份有限公司（下稱依瑪士公司），
    被告未侵占等語。經查：
    （一）被告自承向竹南鎮農會承租農產加工廠房、車輛及機器等設備，竹南鎮農
          會嗣並將廠房及車輛、機器設備交付被告使用。後因前開工廠隔鄰失火部
          分遭殃及，致金佳發公司與竹南鎮農會發生債務糾紛，進而訴訟。依本院
          八十六年度苗簡字第七一六號判決主文第一項所載，金佳發公司應將如附
          表所示的廠房、車輛及機器等設備返還竹南鎮農會，嗣此部分亦經本院八
          十七年度簡上字第二九號判決維持。分別有上開二份判決在卷可憑。足見
          如附表所示之廠房、車輛及機器等設備確係在被告持有中。
    （二）竹南鎮農會雖於八十七年十月十九日下午派人至現場看守，以防止被告將
          物品載走。但此係因當天下午竹南鎮農會的丙○○至現場查看時，發現有
          人在載農會所有物品，先制止，並打電話給農會的總幹事，惟丙○○當時
          制止不了，只有將該大貨車的車號拍照存証，仍遭對方將已裝載上車的東
          西載走。嗣農會人員雖繼續派人輪班留守現場，以鐵鍊鎖住大門，以防止
          金佳發公司人員進入，迄翌日執行法院到達現場為止，以上業據丙○○在
          本院訊問時陳述在卷（見本院八十九年三月十六日筆錄）。惟本件被告係
          從不詳時間起將竹南鎮農會所有的機器設備及車輛陸續載走，且八十七年
          十月十九日最後一趟，丙○○亦制止不了，為被告將物品載走，可見竹南
          鎮農會雖自十九日下午起至翌日輪流派人值班看守，但被告侵占之時間，
          並非在十九日下午派人看守後至翌日本院赴現場執行前，故如附表畫線部
          分所示之物品，仍是在被告之持有中。選任辯護人為被告辯護稱：竹南鎮
          農會所有的機器至執行法院到場執行前，並非全然處於金佳發公司的實力
          支配下云云，應與事實不符，且無法為有利被告之認定。
    （三）本院執行人員於八十七年十月二十日上午至現場強制執行時，如附表畫線
          部分所示之機器設備及車輛並未在現場，有本院八十七年度執字第二一二
          一號執行筆錄一份在卷可憑。上開物品為被告侵占入己，業據竹南鎮農會
          之總務丙○○在警、偵訊及本院訊問時指述在卷（見偵卷第三頁及反面、
          第五至六頁、第四十七頁反面、第四十八頁、本院八十八年十月五日筆錄
          ）。另証人乙○○在檢察官偵訊及本院訊問時均証稱：被告有在八十七年
          十月十九日下午僱請其至苗栗縣竹南鎮○○里○○街二十五號載運物品，
          當天只有載幾樣，包括過濾器和冷卻機及其他東西，當時只有我這部車，
          被告只有請我載一趟（見偵卷第一三八頁反面、第一三九頁、本院八十九
          年一月二十七日筆錄），可見如附表畫線部分所示之機器設備及車輛確係
          遭被告載走。況其僅係向竹南鎮農會承租廠房及車輛、機器設備，其租得
          之車輛及機器設備仍屬竹南鎮農會所有。衡情，若有遺失，為明責任，理
          應向警局報案，乃被告並未如此，且載走的機器設備及車輛至今未返還，
          並將之藏匿於不詳處所，可見被告有為自己及金佳發公司不法所有之意圖
      及侵占之故意。
    （四）又依上開証人乙○○所証當天只有載幾樣東西可知，被告並非僅於八十七
          年十月十九日當天將機器設備載走，其應係自不詳時間起即陸續將竹南鎮
          農會所有之機器設備及車輛載走，其載運之次數應不只一次，非如起訴書
          所載僅於強制執行之前一日即八十七年十月十九日將竹南鎮農會所有如附
          表畫線部分所示之機器設備及車輛載走。另丙○○於八十七年十月十九日
          至現場查看時雖僅持照相機拍該大貨車的車頭及車號（見本院八十九年三
          月十六日筆錄），而未拍車上竹南鎮農會所有的機器設備。惟此與一般人
          遇到類似情形之處理方式並無違背，況丙○○陳稱：當時該大貨車上有我
          們竹南鎮農會的東西，也有他們的東西，且東西都疊在一起，我無法上去
          拍照，故僅拍車頭及車號（見本院八十九年三月十六日筆錄），亦與經驗
          法則無違。
    （五）附表序號六編號（１６）之電子打印機，雖備註欄中註明送修中，經本院
          向依瑪士公司函詢結果，該公司函覆稱：金佳發公司曾將機器送回本公司
          維修，後因舊型打印機維修成本太高，要求本公司估回此機換新機，故我
          們提供Ｓ７型打印機乙部，並採分期付款方式，每月支付新台幣（下同）
          二萬元，有該公司八十八年十二月二十七日回函一份在卷可証。查該電子
          打印機原係竹南鎮農會所有，雖被告將之送修，惟其未得竹南鎮農會之同
          意，逕將該打印機以舊機換新機之方式處分原竹南鎮農會所有之電子打印
          機。且縱認被告可未得竹南鎮農會之同意，將該機器換新機，惟被告亦未
          返還該新機型電子打印機。其有易持有為不法所有之處分行為甚為明顯。
    （六）綜上可知，被告所辯顯不足採信。另選任辯護人為被告之辯護亦無法為有
          利被告之認定，本件事証明確，被告犯行應堪認定。
二、核被告將其向竹南鎮農會租用，在其持有中之車輛及機器設備等侵占入己，所為
    係犯刑法第三百三十五條第一項之侵占罪。起訴書雖僅提及被告在八十七年十月
    十九日之侵占行為，而未提及十月十九日前之侵占行為，但此部分被告亦係基於
    概括犯意所為，仍為起訴效力所及，附此敘明。被告利用不知情之公司員工五、
    六人及雇用不知情之同良公司司機乙○○駕駛營業大貨車，將附表畫線部分所示
    之部分機器設備予以載走，係間接正犯。其先後數次之侵占行為，均時間緊接，
    手法相同，且觸犯構成要件相同之罪名，為連續犯，應依刑法第五十六條之規定
    論以一罪，並加重其刑。爰審酌被告之素行、犯罪之手段、所生危害及犯後否認
    犯行之態度等一切情狀，量處如主文所示之刑。
據上論斷，應依刑事訴訟法第二百九十九條第一項前段、刑法第五十六條、第三百三
十五條第一項、罰金罰鍰提高標準條例第一條前段，判決如主文。
本案經檢察官黃智勇到庭執行職務。
中      華      民      國    八十九    年    六    月      二十九      日
                                        臺灣苗栗地方法院刑事庭
                                            法  官  劉  興  浪
右正本證明與原本無異。
如不服本判決，應於判決送達後十日內向本院提出上訴狀( 應附繕本 )，上訴於
臺灣高等法院台中分院。
                                            書記官  姜  守  琪
中      華      民      國    八十九    年    七    月         一      日
參考法條
刑法第三百三十五條第一項：
意圖為自己或第三人不法之所有，而侵占自己持有他人之物者，處五年以下有期徒刑
、拘役或科或併科一千元以下罰金。


司法院資訊處製作；財團法人民間司法改革基金會備份。
